【裁判字號】    91,訴,980
【裁判日期】    920829
【裁判案由】    懲治走私條例
【裁判全文】
臺灣高雄地方法院刑事判決                          九十一年度訴字第九八號
    公  訴  人  臺灣高雄地方法院檢察署檢察官
    被      告  丁○○
    被      告  丙○○
    被      告  壬○○
    被      告  庚○○
    被      告  戊○○
    右五人共同  蘇榮達律師
    選任辯護人  蘇俊誠律師
右列被告因懲治走私條例案件，經檢察官提起公訴（九十年度偵字第二二五四一號、
九十一年度偵字第五Ｏ六三號），本院判決如左：
    主  文
丁○○共同私運管制物品進口逾公告數額，處有期徒刑壹年，緩刑肆年。
丙○○、壬○○、戊○○共同私運管制物品進口逾公告數額，均處有期徒刑陸月，均
緩刑貳年。
庚○○共同私運管制物品進口逾公告數額，累犯，處有期徒刑捌月。
    事  實
一、庚○○前於民國八十六年間因違反懲治走私條例案件，經本院以八十六年度訴字
    第三四一四號判處有期徒刑三年二月，嗣經臺灣高等法院高雄分院以八十七年度
    上訴字第一五五號撤銷改判有期徒刑二年，後經最高法院以八十七年度台上字第
    四ＯＯ一號撤銷發回，另經臺灣高等法院高雄分院以八十七年度上更一字第二五
    八號判處有期徒刑二年確定後，送監執行，於八十九年七月二十日假釋出監，於
    九十年六月七日假釋期滿，以已執行完畢論。
二、緣丁○○為群溢三號漁船船長，僱用丙○○、庚○○、壬○○及戊○○等人為該
    船船員，渠等均明知不得私運管制物品進口逾公告數額，於九十年十一月十七日
    渠等自高雄紅毛港駕駛漁船出海，嗣於同年十一月二十七日凌晨一時許，在南中
    國海即北緯二十二度二十分、東經一百十七度三十分附近海域上（屬我國經濟海
    域，惟非屬我國領海），適巧一不知名外籍船舶運載大陸農、牧產製品行經該地
    附近，渠等竟基於共同私運管制物品進口之共同犯意聯絡，先由船長丁○○與該
    船人員接洽，彼此達成私運管制物品之協議，雙方因此於同日凌晨一時許，在上
    開地點海面上，由船長丁○○及船員丙○○、庚○○、壬○○、戊○○等人，配
    合該不知名船舶上不詳人員，共同自該不詳船名船舶上，接駁搬運如附表編號一
    至十四未經許可逾公告數額之管制物品共四百十六箱，且其中如附表編號四至八
    之動物產品亦屬應施檢疫之產品，至群溢三號漁船上冷凍庫中，負責運送回臺灣
    ，收取運送費用牟利。於接載完成後，群溢三號漁船在船長丁○○指示下，於同
    年月二十八日下午五、六時許，返抵高雄紅毛港魚市場，嗣翌日即二十九日凌晨
    四時三十分許，丁○○僱用數名不知名之搬運工及不知情之貨運司機辛○○，準
    備自該船將私運物品卸貨之際，經行政院海巡署南部地區巡防局岸巡五三四中隊
    海城安檢站及港口安檢所安檢員監卸時發現，並當場扣得如附表編號一至十四所
    示之物品。
三、案經行政院海巡署南部地區巡防局岸巡五三四中隊報告台灣高雄地方法院檢察署
    檢察官偵查起訴。
    理  由
一、訊據被告丁○○坦承：其在上開時間航行至上述地點時，有一條不知名之外籍漁
    船靠近，該船上並有一為會說國語之人，告訴伊因該外籍漁船之冷凍器壞掉，所
    以拜託伊將三、四百包魚漿帶回臺灣；該名會說國語之人告訴伊到臺灣之後，會
    有一名名籍不詳綽號「小李」之人與其聯絡，處理該批貨等情，惟矢口否認伊知
    悉扣案之如附表編號一至十四之物品為管制物品及為檢疫之動物產品，並辯稱：
    扣案如附表編號一至十四之物品，均係對方船上的人員所搬運，伊並未與其他四
    位被告搬運上述物品，且伊當時有打開一箱物品察看時，該箱物品確為魚漿，不
    知所載運之物品為管制物品及應檢疫之動物產品云云；訊據被告丙○○、壬○○
    、庚○○、戊○○均矢口否認有何公訴意旨所載之犯行，並均辯稱：渠等當時都
    在船艙內睡覺，只有船長即被告丁○○在值班，渠等並不知道船上有扣案如附表
    編號一至十四之物品，且渠等亦未參與搬運上述物品云云。惟查：
  (一)如附表編號一至十四所示物品共四百十六箱，係群溢三號漁船九十年十一月二十
    八日進港後，復於翌日即二十九日凌晨四時三十分許，由被告丁○○臨時僱用數
    名不知名之搬運工及不知情之貨運司機辛○○，準備自該船將私運物品卸貨之際
    ，經行政院海巡署南部地區巡防局岸巡五三四中隊海城安檢站及港口安檢所安檢
    員監卸時發現，並當場扣得等情，業據被告於海巡署偵詢、偵查及本院審理中時
    供陳屬實（見行政院海巡署偵查卷；九十年度偵字卷第二二五四一號卷第三Ｏ頁
    背面、三一頁正面；本院九十一年五月二日審判筆錄），核與證人辛○○於本院
    中所證（見本院九十一年五月二日審判筆錄、九十一年九月二十六日訊問筆錄）
    ，證人即行政院海巡署南部地區巡防局岸巡五三四中隊安檢人員甲○○、乙○○
    於本院調查中所證（見本院九十一年十月三日訊問筆錄），互核相符，並有走私
    物品收據二紙在卷可按（見行政院海巡署偵查卷第三六、三七頁），而堪認定。
  (二)被告五人係於九十年十一月十七日自高雄紅毛港共乘群溢三號漁船出海，而群溢
    三號本次申請之預定航期為八十九天，有群溢三號漁船出港申請書影本一紙在卷
    可稽（見行政院海巡署偵查卷）；又被告五人所共乘之群溢三號漁船係於同年十
    一月二十七日凌晨一時許，在北緯二十二度二十分、東經一百十七度三十分之海
    域，巧遇一不知名外籍船舶運載如附表編號一至十四之物品而航經該地，及上述
    海域雖屬我國之經濟海域然非屬我國之領海等情，業經被告丁○○於海巡署偵詢
    、偵查及本院審理中時供陳屬實（見行政院海巡署偵查卷；九十年度偵字卷第二
    二五四一號卷第二九頁背面、三Ｏ頁正面；本院九十一年四月十八日審判筆錄）
    ，復有內政部九十一年六月五日「台內地字第Ｚ000000000號」函附卷
    可憑，是上開事實亦堪認定。
  (三)觀諸被告丁○○於本院審理九十一年五月二十八日審判所供：渠等每次出海捕魚
    之作業時間，平均為十幾天，但是若魚貨量夠了就會返航。又此次申報出港之時
    間雖為八十九天，但因受上述外籍漁船之委託運載魚漿，所以提早返航等情；被
    告陳其和於同日審判期日中所供：我們平均一趟出港都十多天就返航了，當時丁○○就說要回去了，並沒有說是提早返航等節；被告壬○○（擔任群溢三號漁船
    上之廚師）於同日審判期日所供：本次出港準備十三天左右之食物份量等情，若
    依被告壬○○所述，群溢三號本次出港所準備之食物份量既僅有十三日，則何需
    申請遠超過實際可航行日數之八十九日預定航期？且依被告丁○○所述，本次係
    因受託載運物品，才提早返航，何以壬○○所準備之食物份量竟與被告五人實際
    航行時間（九十年十一月十七日至同年十一月二十九日）相符？且另參酌被告陳
    其和於本院調查中另曾供稱：平均出港作業時間係一、二十天（見本院九十一年
    八月二十二日訊問筆錄），何以壬○○所準備之食物份量竟只有十三天？再若依
    被告丁○○所述，平常出港捕魚之作業時間為十幾天，但魚貨量夠了才會返航，
    本次係因受託載運物品才會提早返航等節，則何以被告庚○○竟供稱不知本次係
    提早返航之情況？另參諸證人乙○○於本院調查中所證：漁船每次出港作業均需
    申請，並非可在申請期間內重複出港等語（見本院九十一年十月三日訊問筆錄）
    ，顯見被告五人此次出港作業並非渠等所述之十多天，否則若僅欲出港作業十多
    日，何以申請之日期需超出實際所需之作業日數達四、五倍之多？是被告三人丁○○、壬○○、庚○○所述實與經驗法則有違，尚非屬實。
  (四)又被告丁○○於本院審理中曾供稱：僱用其他四名被告之代價，乃係以捕獲之魚
    貨所賣得之收益，先給船東即己○一半之收益，繼之，扣掉漁船所用之油錢、菜
    錢及其他開銷後，所剩得之收益再由被告五人均分，而渠等所不或之魚貨都是在
    漁會拍賣等語（見本院九十一年五月二十八日審判筆錄、九十一年八月二十二日
    訊問筆錄），是被告五人既係以出海捕獲之魚貨量決定渠等可得之收益，則被告
    五人對於捕獲之魚貨數量究竟為何，必定十分關切，始符合常情。然查，被告丁○○於本院調查、審理中迭次供稱：渠等此次出海捕獲之魚貨量有三、四十公噸
    云云（見本院九十一年四月十八日審判筆錄第三六頁、九十一年八月二十二日訊
    問筆錄），惟經本院去函高雄市小港區漁會查詢群溢三號於九十年十一月二十九
    日所拍賣、過磅之魚貨量，然依該漁會回函所附之「過磅單及進貨表」顯示竟只
    有九萬五千八百七十公斤（約十公噸），有高雄市小港區漁會九十一年九月九日
    「雄港魚字第二一號」函及其附件在卷足憑；而被告五人於本院調查中竟亦供稱
    ：渠等於九十年十一月十七日出海作業所捕獲之魚貨，即小港區漁會所拍賣之魚
    貨（見本院九十一年九月二十六日訊問筆錄），則捕獲之魚貨量既攸關被告五人
    之收益，則何以被告丁○○於本院所迭次供稱之魚貨量竟與實際捕獲之魚貨量，
    有如此大之差距？而在此差距之下，其他四名被告竟會沒有任何意見，殊難想像
    。又參諸被告丁○○於本院審理中亦不否認此次受託運送如附表編號一至十四之
    物品亦可取得報酬等情（見本院九十一年四月十八日審判筆錄），是本次受託運
    送如附表編號一至十四之物品，可取得相當報酬，應屬無訛。是由上開被告五人
    此次出海實際捕獲之魚貨量，及被告五人收益取得之方式以觀，被告五人對於本
    次受託運送如附表編號一至十四之物品，應均有所知悉，並均有參與搬運前開物
    品，且對於如何分取運送此批貨物之代價，亦應有所共識，始符常情。
  (五)再被告丙○○於群溢三號漁船上係負責冷凍庫之工作，其於偵查中曾供稱：其會
    打開冷凍庫觀察冷凍庫之溫度是否足夠等語（見九十年度偵字第二二五四一號卷
    第一Ｏ六頁）；被告戊○○及壬○○於偵查中則曾供稱：渠等會幫忙將捕獲到之
    魚貨擺入冷凍庫等語（見九十年度偵字第二二五四一號卷第一Ｏ六頁、第一Ｏ七
    頁），而擺放如扣案附表編號一至十四之群溢三號漁船冷凍艙，一打開即可窺視
    到冷凍艙內部之全貌，業經本院到場勘驗群溢三號漁船屬實，並有卷附之群溢三
    號漁船冷凍艙照片附卷可考，更可見被告丙○○、戊○○、壬○○前開所辯，均
    非屬實。
  (六)再本次如附表編號一至十四所扣案物品達五千九百十四公斤，被告丁○○對於受
    何人所託將扣案物品運送回台交予名籍不詳綽號「小李」之人，及與「小李」如
    何聯絡及交貨方式竟均委為不知，實有違常情；且觀諸本案查獲時，所有物品均
    已由被告丁○○委由漁會不知情之搬運工人搬運至不知情之司機辛○○車上等情
    ，被告丁○○應係知悉該批貨物欲運往何地，交予何人，始符常情，是被告丁○○上開所為之供述，亦非可採。
  (七)另此次被告五人所運送之如附表編號一至十四物品之產地來源，經研判後上述物
    品均屬大陸生產之物品等情，有財政部關稅局九十一年一月八日「台總局認字第
    九一一ＯＯ一六六號」函影本所附之關稅總局進口貨品原產地認定委員會九十一
    年第一次會議審議表影本一紙可按（見九十年度偵字第二二五四一號卷第三九頁
    至第四一頁）；再如附表編號四至八之動物產品，亦屬依動物傳染病防制條例第
    三十三條規定之應施檢疫動物品目，而中國大陸為口蹄疫疫區，禁止自中國大陸
    輸入動物產品等情，亦有行政院農業委為會動植物防疫檢疫局高雄分局九十一年
    九月九日「防檢高動字第Ｚ000000000號」函附卷可按。
  (八)綜上所述，被告五人丁○○、丙○○、戊○○、壬○○、庚○○，犯罪事證均已
    明確，應予依法論科。
二、按自大陸地區私運物品進入臺灣地區者，以私運物品出口論，適用懲治走私條例
    規定處斷，懲治走私條例第十二條定有明文。又查被告五人行為後，動物傳染病
    防制條例於九十一年二月六日修正公布，並於同年月九日生效，其中第三十三條
    並無變更，第四十一條部分，則除於第四十一條第二項增定：「前項禁止輸入之
    檢疫物，沒入之。」之規定，及將九十一年二月六日修正公布前之第四十一條第
    二項移置為第三項外，對於九十一年二月六日修正公布前之第四十一條第一項之
    規定，則無變更，而上開所增定之沒入規定，係屬行政罰法之範疇，尚非刑法規
    範之範疇，是本件尚無新舊法比較之問題，均合先敘明。
三、核被告丁○○、丙○○、戊○○、壬○○、庚○○所為，均係犯懲治走私條例第
    十二條、第二條第一項之私運管制物品進口逾公告數額罪，及違反動物傳染病防
    制條例第三十三條之規定，而擅自輸入禁止輸入之檢疫物，應依同法第四十一條
    第一項規定處罰。被告五人對於上開犯行，均有犯意之聯絡、行為之分擔，皆為
    共同正犯。又被告五人係以一走私行為，同時觸犯上開二罪，觸犯構成要件不相
    同之罪名，為想像競合犯，應從一重之私運管制物品進口逾公告數額罪論處。被
    告庚○○前於八十六年間因違反懲治走私條例案件，經本院以八十六年度訴字第
    三四一四號判處有期徒刑三年二月，嗣經臺灣高等法院高雄分院以八十七年度上
    訴字第一五五號撤銷改判有期徒刑二年，後經最高法院以八十七年度台上字第四
    ＯＯ一號撤銷發回，另經臺灣高等法院高雄分院以八十七年度上更一字第二五八
    號判處有期徒刑二年確定後，送監執行，於八十九年七月二十日假釋出監，於九
    十年六月七日假釋期滿，以已執行完畢論，有卷附之台灣高雄地方法院檢察署刑
    案資料查註紀錄表、台灣高等法院被告全國前案紀錄表可按，其受有期徒刑執行
    完畢後，五年以內再犯有期徒刑以上之罪，為累犯，依法應加重其刑。爰審酌被
    告丁○○為群溢三號之船長，群溢三號之航行相關事宜均由其所指揮監督，其對
    於本次之犯行之掌控程度較高；被告丙○○、戊○○、壬○○、庚○○僅係群溢
    三號之船員，渠等需服膺被告丁○○之指揮監督，渠等對於本次犯行之掌控程度
    較低；被告五人未能坦承犯行，犯後態度非佳，渠等所走私之物品種類僅係農產
    品及動物產品非屬違禁物，及其他一切情狀，分別量處如主文所示之刑。又被告
    丁○○、丙○○、壬○○前均未曾受有期徒刑以上刑之宣告，因一時失慮，偶罹
    刑典，且查其所走私之物品均非違禁物，已如前述，經此刑之宣告後，應知警惕
    而無再犯之虞，本院因認暫不執行其刑為當，予以宣告被告丁○○緩刑四年，被
    告丙○○、壬○○均緩刑二年，用啟自新。再被告戊○○於八十三年間雖曾受有
    期徒刑以上刑之執行完畢，惟五年以內未曾受有期徒刑以上刑之宣告，有卷附之
    台灣高雄地方法院檢察署刑案資料查註紀錄表、台灣高等法院被告全國前案紀錄
    表可按，其亦因一時失慮，致罹刑典，且查其所走私之物品均非違禁物，是經此
    刑之宣告後，應知警惕而無再犯之虞，本院因認暫不執行其刑為當，亦予以宣告
    緩刑二年，用啟自新。又群溢三號船隻之所有人為案外人己○，有群溢三號「動
    力漁船生命史重點管理資訊報表」一紙附卷可按，是群溢三號既非被告五人所有
    ，本院自不得予以宣告沒收，附此敘明。
據上論斷，應依刑事訴訟法第二百九十九條第一項前段，懲治走私條例第二條第一項
、第十二條，動物傳染病防制條例第四十一條第一項、第三十三條，刑法第十一條、
第二十八條、第五十五條、第四十七條、第七十四條第一款、第二款，判決如主文。
本案經檢察官吳協展到庭執行職務。
中      華      民      國    九十二    年      八      月    二十九    日
                                  臺灣高雄地方法院刑事第四庭
                                      審判長法  官    陳明富
                                            法  官    劉定安
                                            法  官    吳志豪
右正本證明與原本無異。
如不服本判決，應於判決送達後十日內，向本院提出上訴狀。
                                            書記官    邱秋珍
中      華      民      國    九十二    年      九      月      一      日
附表：
┌───┬────────────┬───┬──────┬────┐
│編  號│涉  嫌  貨  物  品  名  │單位  │ 數     量  │ 種  類 │
├───┼────────────┼───┼──────┼────┤
│  一  │大香菇（已壓縮）        │ 公斤 │二八五二    │  乾貨  │
├───┼────────────┼───┼──────┼────┤
│  二  │小香菇（無壓縮）        │  ”  │五五一      │  乾貨  │
├───┼────────────┼───┼──────┼────┤
│  三  │香菇絲                  │  ”  │六八Ｏ      │  乾貨  │
├───┼────────────┼───┼──────┼────┤
│  四  │羊心                    │  ”  │四五        │  冷凍  │
├───┼────────────┼───┼──────┼────┤
│  五  │羊腎                    │  ”  │一五        │  冷凍  │
├───┼────────────┼───┼──────┼────┤
│  六  │冷凍牛羊筋              │  ”  │一五        │  冷凍  │
├───┼────────────┼───┼──────┼────┤
│  七  │乾燥牛羊筋（有包裝）    │  ”  │三六二．五  │  乾貨  │
├───┼────────────┼───┼──────┼────┤
│  八  │乾燥牛羊筋（無包裝）    │  ”  │四一二．五│  乾貨  │
├───┼────────────┼───┼──────┼────┤
│  九  │七子茶（紅）            │  ”  │五六五      │  乾貨  │
├───┼────────────┼───┼──────┼────┤
│  十  │七子茶（黃）            │  ”  │四五        │  乾貨  │
├───┼────────────┼───┼──────┼────┤
│ 十一 │貳圓茶                  │  ”  │八六        │  乾貨  │
├───┼────────────┼───┼──────┼────┤
│ 十二 │無名茶品（十三號）      │  ”  │九六        │  乾貨  │
├───┼────────────┼───┼──────┼────┤
│ 十三 │雲南紫茶                │  ”  │五五        │  乾貨  │
├───┼────────────┼───┼──────┼────┤
│ 十四 │普洱茶                  │  ”  │一三四      │  乾貨  │
└───┴────────────┴───┴──────┴────┘
附錄本案論罪科刑法條全文︰
懲治走私條例第二條
私運管制物品進口、出口逾公告數額者，處七年以下有期徒刑，得併科新
臺幣三百萬元以下罰金。
以犯前項之罪為常業者，處三年以上十年以下有期徒刑，得併科新臺幣五
百萬元以下罰金。
第一項之未遂犯罰之。
第一項所稱管制物品及其數額，由行政院公告之。
懲治走私條例第十二條
自大陸地區私運物品進入臺灣地區，或自臺灣地區私運物品前往大陸地區
者，以私運物品進口、出口論，適用本條例規定處斷。
動物傳染病防治條例第四十一條第一項
違反第三十三條規定，擅自輸入禁止輸入之檢疫物者，處三年以下有期徒
刑、拘役或併科新臺幣十五萬元以下罰金。


司法院資訊處製作；財團法人民間司法改革基金會備份。
